---
title: "TallerRProbabilidadEstadistica"
author: "Jose Manuel Rodriguez"
date: "2024-05-11"
output: html_document
---

# Definición de variables

1\. Edad. Edad en años del cliente.

2\. Ocupación. Ocupación del cliente.

3\. Est_civil. Estado civil del cliente.

4\. Nivel_educativo. Máximo nivel escolar alcanzado por el cliente.

5\. Contrato_meses. Duración del último o actual contrato de trabajo del cliente.

6\. Cred_hipotecario. Si el cliente tiene o no crédito hipotecario vigente con el banco.

7\. Cred_personal. Si el cliente tiene o no crédito personal vigente con el banco.

8\. Medio_contacto. Medio por el cual se contactó al cliente.

9\. Día. Día del mes en el que se realizó el último contacto con el cliente.

10\. Mes. Mes del año en el que se realizó el último contacto con el cliente.

11\. Duración_seg. Duración en segundos del último contacto con el cliente.

12\. Aceptación_TC. Si el cliente aceptó o no la tarjeta de crédito en la campaña mencionada

# Descarga librerías y dependencias

```{r}
if (!requireNamespace("readr", quietly = TRUE)) {
    install.packages("readr")
}


if (!requireNamespace("dplyr", quietly = TRUE)) {
    install.packages("dplyr")
}

if (!requireNamespace("psych", quietly = TRUE)) {
    install.packages("psych")
}

if (!requireNamespace("ggplot2", quietly = TRUE)) {
    install.packages("ggplot2")
}

library(ggplot2)

library(psych)

library(dplyr)

library(readr)
```

# Abrir CSV

```{r}
current_directory <- getwd()


file_path <- file.path(current_directory, "Datos_banco.csv")


Datos_Banco <- read_csv(file_path)


Datos_Banco %>% glimpse()
```

# 1.

1.  **Edad: Escalar Discreta**

    -   La edad se clasifica como escalar discreta porque se mide en unidades completas (años) que no admiten fracciones en este contexto.

2.  **Ocupación: Cualitativa Nominal**

    -   Ocupación es una variable cualitativa nominal porque categoriza a las personas en grupos sin ningún orden inherente, como empleado, informal, desempleado, o independiente. Además, estas categorías son etiquetas sin un valor numérico asociado.

3.  **Estado Civil: Cualitativa Nominal**

    -   El estado civil es cualitativo nominal porque clasifica a las personas en categorías como casado, soltero o divorciado, las cuales no implican ningún orden o jerarquía.

4.  **Nivel Educativo: Cualitativa Ordinal**

    -   Nivel educativo es una variable cualitativa ordinal porque, aunque las categorías (como primaria, bachillerato, universitaria) son cualitativas, existe un orden implícito en el que cada nivel es considerado superior o más avanzado que el anterior.

5.  **Contrato Meses: Escalar Discreta**

    -   Se clasifica como escalar discreta porque representa la duración de un contrato en meses (enteros).

6.  **Crédito Hipotecario: Cualitativa Nominal**

    -   Es cualitativa nominal porque simplemente indica si una persona tiene o no un crédito hipotecario, clasificando a los individuos en dos grupos sin ningún orden: 'sí' o 'no'.

7.  **Crédito Personal: Cualitativa Nominal**

    -   Al igual que el crédito hipotecario, es una variable cualitativa nominal que indica si se tiene o no un crédito personal, sin implicar un orden.

8.  **Medio de Contacto: Cualitativa Nominal**

    -   Es cualitativa nominal porque se clasifica el medio por el cual se contactó al cliente (celular o chat), sin ningún orden jerárquico entre las categorías.

9.  **Día: Escalar Discreta**

    -   Día del mes es una variable escalar discreta porque aunque conceptualmente el tiempo es continuo, el día se cuenta en unidades enteras (del 1 al 31) sin fracciones.

10. **Mes: Cualitativa Ordinal**

    -   Mes es considerada una variable cualitativa ordinal porque los meses del año tienen un orden cronológico natural (enero a diciembre), pero son representados por nombres, no por sus valores numéricos.

11. **Duración en Segundos: Escalar Discreta**

    -   Aunque el tiempo puede ser medido de forma continua, en este caso, la duración en segundos se cuenta en unidades enteras (segundos), y se desprecian los milisegundos.

12. **Aceptación de Tarjeta de Crédito: Cualitativa Nominal**

    -   Es cualitativa nominal porque simplemente indica si aceptaron o no una tarjeta de crédito, sin ningún orden entre las opciones.

# 2.

## Cálculo estadísticos descriptivos para las variables escalares

```{r}

variables_escalares <- Datos_Banco[, c("edad", "contrato_meses","Dia", "duracion_seg")]


estadisticos_escalares <- describe(variables_escalares)
print(estadisticos_escalares)

```

```{r}
Datos_Banco %>%
  ggplot(aes(x=edad)) +
  geom_histogram(fill="green", color="black", bins=30) +
  ggtitle("Histograma de edad") +
  labs(x="Edad (años)", y="Frecuencia") +
  theme_minimal()

Datos_Banco %>%
   ggplot(aes(x=contrato_meses)) +
  geom_histogram(fill = "blue", color = "black", bins = 30) +
  ggtitle("Histograma de Meses de Contrato") +
  labs(x = "Meses de Contrato", y = "Frecuencia") +
  theme_minimal()

Datos_Banco %>%
   ggplot(aes(x=Dia)) +
  geom_histogram(fill = "red", color = "black", bins = 30) +
  ggtitle("Histograma de Día") +
  labs(x = "Día del Mes", y = "Frecuencia") +
  theme_minimal()

Datos_Banco %>%
   ggplot(aes(x=duracion_seg)) +
  geom_histogram(fill = "purple", color = "black", bins = 30) +
  ggtitle("Histograma de Duración de la Llamada") +
  labs(x = "Duración (segundos)", y = "Frecuencia") +
  theme_minimal()
```

## Cálculo estadísticas entre los grupos de aceptación de tarjeta de crédito

```{r}

estadisticos_por_grupo <- describeBy(variables_escalares, group = Datos_Banco$aceptacion_TC)


print(estadisticos_por_grupo)
```
